【裁判字號】    96,訴,860
【裁判日期】    970909
【裁判案由】    違反毒品危害防制條例
【裁判全文】
臺灣臺南地方法院刑事判決               96年度訴字第860號
公  訴  人  臺灣臺南地方法院檢察署檢察官
被      告  壬○○
                    （現在臺灣臺南監獄臺南分監執行中）
選任辯護人  洪梅芬律師
            李季錦律師
            涂欣成律師
上列被告因違反毒品危害防制條例案件，經檢察官提起公訴（96
年度偵字第9703號），本院判決如下：
    主  文
壬○○連續販賣第一級毒品，累犯，處有期徒刑拾年，扣案之
第一級毒品海洛因壹拾捌包（驗餘淨重合計伍點柒肆公克）、未
於本件扣案之第一級毒品海洛因壹包（驗餘淨重零點柒柒公克）
，均沒收銷燬之；扣案之海洛因外包裝袋壹拾捌個（總重點玖
公克）、未於本件扣案之海洛因外包裝袋壹個（重零點伍公
克）、分裝袋玖拾伍個、分裝袋壹盒又壹包，均沒收；未扣案之
門號0000000000號行動電話（含ＳＩＭ卡）壹支沒收
，如全部或一部不能沒收時，追徵其價額；犯罪所得財物新臺幣
肆萬壹仟元沒收，如全部或一部不能沒收時，以其財產抵償之。
又連續轉讓第一級毒品，累犯，處有期徒刑貳年陸月。應執行有
期徒刑拾伍年，扣案之第一級毒品海洛因壹拾捌包（驗餘淨重合
計伍點柒肆公克）、未於本件扣案之第一級毒品海洛因壹包（驗
餘淨重零點柒柒公克），均沒收銷燬之；扣案之海洛因外包裝袋
壹拾捌個（總重點玖公克）、未於本件扣案之海洛因外包裝
袋壹個（重零點伍公克）、分裝袋玖拾伍個、分裝袋壹盒又壹
包，均沒收；未扣案之門號0000000000號行動電話（
含ＳＩＭ卡）壹支沒收，如全部或一部不能沒收時，追徵其價額
；犯罪所得財物新臺幣肆萬壹仟元沒收，如全部或一部不能沒收
時，以其財產抵償之。
    事  實
一、壬○○前因違反稅捐稽徵法案件，經法院判處有期徒刑三月
    確定，於民國九十二年十月七日執行完畢。仍不知悔改，於
    不詳時地，向不詳姓名之人販入數量不詳之第一級毒品海洛
    因後，竟基於意圖營利販賣第一級毒品海洛因之概括犯意，
    自九十四年十二月初某日起至九十五年一月五日止，由子○○以其持用之門號0000000000號行動電話，撥打
    壬○○所使用之門號0000000000號行動電話，聯
    絡購買第一級毒品海洛因，並約定在臺南縣永康市○○○路
    二二六巷二二號三樓之二壬○○租處東方公園大樓門外，以
    每包新臺幣（下同）二千元至三千元之價格，連續販賣第一
    級毒品海洛因二十次予子○○施用，販毒所得四萬一千元。
    嗣於九十五年一月十一日中午十二時許，子○○為警查獲其
    持有、施用第一級毒品，並供出毒品購自壬○○後，在警方
    之授意下，以其持用之門號0000000000號行動電
    話，撥打壬○○持用之0000000000號電話，於電
    話中談妥交易之數量及相約在上開同一地點交易，嗣於同日
    下午五時許，壬○○承前販賣第一級毒品營利之概括犯意，
    依約自其上址租處下樓至中庭大門前，隔著大門將一包海洛
    因（驗餘淨重○‧七七公克）交予子○○後，隨即返回上址
    租處，因上開交易過程過於短暫，埋伏在附近之警員來不及
    上前逮捕壬○○，遂於確定壬○○之租處住址後，於同日下
    午六時許徵得壬○○之同意搜索上址，當場扣得壬○○所有
    、供其施用及販賣所用之第一級毒品海洛因十八包（驗餘淨
    重合計五‧七四公克，空包裝袋總重三‧九三公克）、分裝
    袋九十五個、分裝袋一盒又一包。
二、壬○○另基於無償轉讓第一級毒品海洛因之概括犯意，自九
    十四年十二月間某日起至九十五年一月十一日下午四時許止
    ，在上址租處，連續二次轉讓數量少許僅可供施用一次之第
    一級毒品海洛因予辛○○施用。
三、案經案經南投縣警察局集集分局報請臺灣臺南地方法院檢察
    署檢察官偵查起訴。
    理  由
壹、程序部分（關於證據能力之認定）：
一、證人子○○、辛○○於警詢之證述，均係被告壬○○以外之
    人於審判外之陳述，被告既然不同意作為證據，依刑事訴訟
    法第一百五十九條第一項規定及第一百五十九條之五第一項
    規定之反面解釋，原則上即不得作為本案裁判基礎之證據資
    料。檢察官又未證明上開證人先前於警詢中之陳述，有何「
    較可信之特別情況」，及是否係證明本案犯罪事實存否所必
    要之證據，不符合刑事訴訟法第一百五十九條之二例外得作
    為證據之要件規定，自無法回復其證據能力。
二、被告之選任辯護人雖抗辯證人子○○、辛○○於偵查中之結
    證，未經被告當庭詰問，應無證據能力云云。惟按刑事訴訟
    法第一百五十九條之一第二項規定「被告以外之人於偵查中
    向檢察官所為之陳述，除顯有不可信之情況者，得為證據」
    ，辯護人並未指出證人子○○、辛○○於偵查中之證言，有
    何「顯有不可信之情況」；且刑事訴訟法第一百六十六條有
    關被告詰問權之規定，係在保障被告於法院審理中之基本訴
    訟權，於偵查中因「偵查不公開」原則，依刑事訴訟法第二
    百四十五、第二百四十八條規定，訊問證人時，除預料該位
    證人將來於審判時不能訊問外，原則上不須被告在場，且被
    告縱在場，亦係「得」詰問證人，而非「應」詰問證人，辯
    護人認上開證人於偵查中之證言，未經被告對質、詰問，無
    證據能力，顯然未考量「偵查不公開」原則，並不可採。惟
    於審判中為保障被告詰問證人之權利，上開於偵查中未經被
    告行使對質詰問權之證人，除被告於審判中明示捨棄詰問權
    之行使，或有刑事訴訟法第一百五十九條之三所列各款情形
    以外，應傳喚該等證人到庭依法具結，使被告或其辯護人對
    該等證人有行使反對詰問權之機會，否則該偵查中向檢察官
    所為之陳述，雖屬傳聞證據之例外，仍不得作為認定犯罪事
    實之判斷依據（最高法院九十六年度台上字第一八七○、二
    一三○、二二三四號判決意旨參照），查證人辛○○業於本
    案審理中到庭作證，證人子○○則於被告另案販毒案件（臺
    灣高等法院臺南分院九十五年度上訴字第一○二一號）審理
    中亦已到庭作證，均經被告當庭對渠二人行使反對詰問權，
    足認本件被告詰問證人之權利已受保障，又證人子○○於本
    案審理中經合法傳喚、拘提，因行方不明而未能拘提到庭（
    見本院卷第一七一、二三五、二二六、二三六、二九三、三
    三一至三三四頁），亦有刑事訴訟法第一百五十九條之三第
    三款「所在不明而傳喚不到」之情形，則證人子○○縱未能
    於本院審理中到庭作證，亦難認被告之對質詰問權遭剝奪。
    綜上，證人子○○、辛○○於偵查中之結證，被告並未指出
    有何顯不可信之情況，復經被告於法院審理中對之行使對質
    詰問權，依照上開說明，依法應有證據能力。
三、其餘以下所引用之供述或非供述證據，公訴人、被告及選任
    辯護人於本案言詞辯論終結前，並未爭執其證據能力，本院
    審酌前開證據之作成或取得之狀況，並無非法或不當取證之
    情事，且亦無顯不可信之情況，並無證據力明顯過低之情形
    ，復經本院於審判期日就上開證據依法進行調查、辯論，依
    刑事訴訟法第一百五十九條之五規定，均具有證據能力。
貳、實體部分：
    訊據被告矢口否認於上開時地販賣海洛因予子○○及轉讓海
    洛因予辛○○，就販賣海洛因予子○○部分，於警詢及偵查
    中先辯稱：他不認識子○○，他看子○○站在門邊，去看了
    一下就回來了云云（見警卷第三、偵查卷第一七頁），嗣於
    本院審理中復改辯稱：九十五年一月十一日下午四、五點他
    是下樓到大樓管理室中庭看報紙，就順便問子○○要找何人
    云云（見本院卷第三○八頁）。經查：
一、被告販賣海洛因予證人子○○部分：
    1.證人子○○自九十四年十二月初開始，以其持用之000
      0000000號行動電話，撥打被告持用之00000
      00000號電話，約定在上址向被告購買海洛因，每次
      購買一小包，價格二千至三千元，前後共買了二、三十次
      等情，業經證人子○○於偵查中結證在卷（見偵查卷第二
      五頁），且上開二門號於九十五年一月一日至九十五年一
      月五日確實有密集聯絡之情形，有卷附上開二門號之雙向
      通聯紀錄可證，堪認證人子○○所證述其與被告電話聯絡
      購買海洛因之次數達二、三十次一節尚非虛妄誇大，而證
      人子○○所稱其持用之行動電話門號000000000
      0號之申請人李偉宏為子○○之男友，亦有卷附該門號持
      用人資料（見本院卷第八二頁）及查獲子○○施用毒品案
      之丙○○警員於本院審理時結證在卷（見本院卷第一九三
      頁），其所稱被告持用之行動電話門號00000000
      00號之申請名義人雖係案外人甲○○，但證人甲○○於
      本院審理時結證稱：該門號與其同時申辦之另一支000
      0000000號門號於其申請後約一個月，即九十四年
      十一月間就掉了等語（見本院卷第一九七頁），足認證人
      子○○所撥打之0000000000號門號於九十四年
      十二月及九十五年一月間確實非申請名義人甲○○所持用
      ，被告雖否認為該門號之持用人，然被告於警詢時自承其
      使用之行動電話門號為0000000000號（見警卷
      第二頁反面），申請名義人為甲○○，有該門號持用人資
      料可證（見本院卷第八一頁），也就是證人甲○○前揭證
      述其同時申辦、同時遺失之另外一支門號，由此可知被告
      係自不詳途徑取得證人甲○○申請之前揭二門號使用，其
      以不認識申請人甲○○為由，抗辯其非00000000
      00號門號之持用人，顯不可採。
    2.又證人子○○於為警查獲後，供出其毒品來源購自被告，
      為配合警方查緝其毒品上游，乃在警車上以其持用之00
      00000000號行動電話，撥打被告上開行動電話與
      被告聯絡，在電話中與被告約定交易之數量、地點後，帶
      同南投縣集集分局員警至被告上址租處東方公園大樓一樓
      中庭之鐵門外，證人子○○在該處等待被告前來交易，集
      集分局警員則在四週埋伏伺機而動，由警員丙○○在該棟
      大樓管理室監控、警員戊○○在該棟大樓大門對面之商店
      內隔著落地窗監看該大樓大門之情況，嗣被告自其住處下
      樓後，走至該大門隔著鐵門將一包如撲克牌大小之白色物
      品交付證人子○○，證人子○○同時將數目不詳之千元鈔
      交予被告，被告隨即轉身返回住處，證人子○○則坐上警
      車將被告交付之該包白色物品拿給警員乙○○等情，業據
      證人丙○○、乙○○、戊○○於本院審理時結證綦詳（見
      本院卷第一八六至一九五、二四六至二六二頁），且該包
      白色物品經送鑑定結果，確屬第一級毒品海洛因（驗餘淨
      重○‧七七公克，空包裝重○‧三五公克）等情，有法務
      部調查局九十五年三月十六日調科壹字第二○○○○六○
      八八號鑑定通知書在卷可按（見本院卷第一二五之五頁）
      ，足見被告當時交付證人子○○者確係毒品，另證人子○○與被告二人所持用之上開二門號於九十五年一月十一日
      下午四時五十一分十三秒至三十一秒、同日下午五時二十
      五分五十二秒至二十六分四秒、同日下午五時三十分十八
      秒至二十一秒確實有通話紀錄，亦有卷附該二門號之雙向
      通聯紀錄可證，而依該通聯紀錄顯示該三通電話均係由證
      人子○○發話，益證上開員警證稱：證人子○○打電話與
      被告聯絡海洛因交易之事與事實相符，應可採信。則由被
      告與證人子○○係隔著鐵門為毒品交易一節，及證人子○○與被告電話聯絡後，可直接帶同警方前往被告上址租處
      大樓外向被告買賣毒品等情，足以證明證人子○○並非第
      一次與被告交易毒品，其所證述之前於九十四年十二月初
      至九十五年一月五日密集向被告購買海洛因之上開情節，
      已有前所述之補強證據可佐，且證人子○○與被告並無任
      何怨隙，衡情應無虛詞構陷被告之必要，其於偵查中具結
      後所為之證詞，應可採信。雖證人子○○無法明確指證其
      向被告購買毒品海洛因之總次數及各次買賣之確實金額，
      然衡之一般購毒者，於其向被告購買毒品之時，原未預期
      將於日後指述被告之犯行，自不能期待購毒者刻意記憶各
      項細節，是購毒者事後回憶作證時，對於其購買毒品之時
      間、數量、次數、價格，難免略有模糊之處，通常無法確
      實明確記憶，因而證人子○○即使無法明確指出其購買之
      總次數及各次交易價格，仍無礙於其確有向被告購買毒品
      海洛因事實之認定。此外，復有警方在被告上址租處搜索
      扣得之已分裝成十八小包之第一級毒品海洛因（驗餘淨重
      合計五‧七四公克，空包裝袋總重三‧九三公克，見本院
      卷第二八頁法務部調查局九十五年三月二十三日調科壹字
      第二○○○○六○九二號鑑定通知書）、數量非少之分裝
      袋九十五個、分裝袋一盒又一包可以佐證被告除了施用海
      洛因外，亦同時有販賣海洛因之犯行，否則即無須事先將
      海洛因分裝成數小包，並備有大量之分裝袋，用以分裝海
      洛因毒品。
    3.至證人子○○於被告另案販毒案件（臺灣高等法院臺南分
      院九十五年度上訴字第一○二一號）審理中到庭作證時雖
      翻異前詞，改證稱：她不認識被告，沒有向被告購買海洛
      因，警詢及偵查時她毒癮發作，神智不清，警察說只要她
      說「是」，就可以讓她交保，當時她只希望趕快出去云云
      。惟查：
      (1)證人子○○於九十五年一月十一日中午十二時許在臺南
        市○○街四九號四之三為警查獲，一直到配合警方查緝
        其毒品上游而至上址被告租處東方公園大樓前與被告交
        易當時之身體及精神狀況良好，可以很正常地與警員對
        談，並無毒癮發作之情事，此據證人丙○○警員、乙○○、戊○○警員結證屬實（見本院卷第一九一至一九二
        、二五一頁），且證人子○○於警方據其供述一併查緝
        逮捕被告，返回南投縣集集分局之後之九十五年一月十
        二日凌晨五時許，因毒癮發作，由警方護送其至竹山秀
        傳醫院就診安胎，直到情況穩定才於當日上午十一時二
        十二分許返回分局製作警詢筆錄等情，亦有證人子○○
        九十五年一月十二日警詢筆錄在卷可稽（係用作彈劾證
        人子○○其後審判中之證詞，不受傳聞證據之限制），
        並據證人即製作證人子○○警詢筆錄之警員戊○○證述
        在卷（見本院卷第二六○頁），足見證人子○○一直到
        翌日返回南投縣集集分局時才有毒癮發作之情事，並非
        一開始在臺南為警查獲當時就有毒癮發作之情，且其身
        體狀況在警方將其送醫治療後，已穩定下來，自不可能
        於其後檢察官訊問時，有何神智不清之情形，足見證人
        子○○事後於被告另案販毒案件審理中所為上開證詞，
        顯係迴護被告之虛偽證詞，不足採信。
      (2)又本件查獲單位係南投縣集集分局警員，渠等對臺南縣
        、市並不熟悉，當時前往證人子○○上開居處，係為了
        證人子○○之男友李偉宏所涉嫌之詐欺案件進行搜索查
        證，並非為查緝毒品，因於執行搜索之過程中，發現證
        人子○○持有及涉犯施用毒品情事，且因證人子○○供
        出其毒品來源，才會授意證人子○○撥打電話予被告，
        一併查緝證人子○○之毒品上游等情，此亦經證人丙○○警員、乙○○、戊○○警員結證在卷，是則本件查獲
        員警當時就被告販賣海洛因之犯行，除了根據證人子○○之供述外，並無任何情資或證據資料，倘非證人子○○基於自由意志之供述，實在無法在渠等不熟悉之臺南
        縣、市引導證人子○○去誘捕被告，更遑論捏造被告販
        毒之情事，要證人子○○跟著陳述，由此可知證人子○○事後於另案二審審理中翻供，虛偽證稱：警察說只要
        她說「是」，就可以讓她交保云云，顯屬無稽之談，無
        從採信。
      (3)再參以證人子○○於警詢時證稱：她已向被告購買海洛
        因約一個月，幾乎每天向被告購買海洛因，【只有最近
        六、七天沒有向被告買海洛因】，都是以她持用之00
        00000000號行動電話撥打被告之000000
        0000號行動電話，與被告聯繫購買毒品之事等語（
        見警卷第二一頁，此係用作彈劾證人子○○之證詞，不
        受傳聞證據之限制），核與卷附該二門號於九十五年一
        月一日至九十五年一月十一日之通聯紀錄相符，即該二
        門號自九十五年一月一日至九十五年一月五日，天天都
        有通聯紀錄，之後直到九十五年一月十一日警方查獲證
        人子○○當日下午才又有通聯紀錄，益見證人子○○先
        前於警詢、偵查中證述其毒品來源係購自被告，非屬誣
        陷被告之虛偽證詞。
    4.辯護人雖另辯稱：證人子○○先前於警詢、偵查中之證述
      係為了獲得減刑之寬典所為之非任意性供述，不可採信，
      且依法務部調查局檢送之九十五年上、下半年度主要毒品
      買賣平均價格表所示，九十五年上半年海洛因小盤價格每
      公斤最高一千零九十三萬元，最低七百二十六萬元，本件
      警方在東方公園大樓前自證人子○○身上所查扣之海洛因
      一包，含袋重二‧五公克，最高價格為二萬七千三百二十
      五元，最低價格為一萬八千一百五十元，與證人子○○於
      偵查中證稱其每次向被告購買二、三千元之一小包海洛因
      之證詞不符；又九十五年一月十一日臺南地區之日沒時刻
      為下午五時三十二分許，有日出日沒時刻表可證（見本院
      卷第二一九之一頁），警方查獲被告當時係當日下午五時
      二十五分，天色已暗，且自東方公園大樓對面之商店落地
      窗看往該棟大樓，視線會被該大樓側門一大塊鐵片及門外
      之路燈、反光鏡遮蔽，證人戊○○不可能看到被告與證人
      子○○當時交付毒品之過程云云。惟查：
      (1)所謂「利誘」取供，乃訊問者誘之以利，讓受訊問者認
        為是一種條件交換之允諾，因足以影響其陳述之意思決
        定自由，應認其供述不具任意性，故為證據使用之禁止
        。但並非任何有利之允諾，均屬禁止之利誘，如法律賦
        予刑事追訴機關對於特定處分有裁量空間，在裁量權限
        內之技術性使用，以促成被告或犯罪嫌疑人供述，則屬
        合法之偵訊作為（最高法院九十七年度台上字第一六五
        五號判決意旨參照）。毒品危害防制條例第十七條「供
        出毒品來源，因而破獲者，得減輕其刑」之規定，係為
        鼓勵因各種情況（例如：販賣、運輸、施用）持有毒品
        者能供出其毒品來源，以期從根源查緝毒品，俾減少毒
        品之流通，則警方於訊問前，向受訊問人曉諭上開規定
        ，乃係法定寬典之告知，屬警方合法之偵查作為，並非
        禁止之利誘，難以警方向證人子○○告知上開減刑規定
        ，即認警方係對其利誘取供，況證人子○○當時所供其
        向被告購買海洛因之情節，均係其基於自由意志所為之
        供述，已如前述，自難認證人子○○先前於警詢或偵查
        中之證述，係屬非任意性供述。
      (2)又證人子○○與被告隔著東方公園大樓大門與被告交易
        毒品後，警方自證人子○○身上扣得之海洛因，淨重為
        ○‧七七公克，空包裝重○‧三五公克一情，有上開法
        務部調查局鑑定通知書可證（見本院卷第一二五之五頁
        ），則依卷附法務部調查局檢送之九十五年上、下半年
        度主要毒品買賣平均價格表（見本院卷第三二二頁），
        其最高價格為八千四百十六元左右（１０９３÷１００
        ０×０．７７＝８４１６．１），最低價格為五千五百
        六十八元左右（７２６÷１０００×０．７７＝５５６
        ８．２），與證人子○○於警詢時證稱其於九十五年一
        月十一日下午在電話中向被告表示要購買七千元之海洛
        因一節（見警卷第二○頁反面），並無出入，自難憑此
        即認證人子○○之證詞不可採信。
      (3)另證人子○○在東方公園大樓前與被告交易毒品當時天
        色尚未昏暗，仍屬明亮一情，有卷附被告、證人子○○
        均不爭執之東方公園大樓當時之監視器錄影翻拍照片在
        卷可證（見警卷第七至九頁），則案發當時之確實時間
        是否如辯護人所言係接近日沒或已日沒之時刻，尚有疑
        問，又辯護人所述其自東方公園大樓對面商店看往東方
        公園大樓大門，視線會被反光鏡、路燈遮蔽一節，亦係
        其自該商店內另一角度看往該棟大樓大門之畫面，尚不
        足以推翻證人戊○○於本院審理時結證稱：他兩眼裸視
        一‧五、一‧三，其自東方公園大樓對面之商店內往外
        看，確實可看到被告交付白色物品（即海洛因一包）之
        證詞，況依辯護人提出之現場照片（見本院卷第二八六
        至二八九頁）觀之，該商店確實有一大片落地窗，可供
        證人戊○○自該處監看對面東方公園大樓大門，由此益
        證戊○○警員之上開證詞非屬虛偽，辯護人聲請勘驗現
        場，核屬不必要，併此敘明。
    5.辯護人雖聲請傳喚警方搜索被告上址租處時在場之癸○○
      、丁○○到庭作證，證明被告之綽號不是「大哥」，證人
      子○○所指販賣海洛因予她之綽號「大哥」之人不是被告
      云云。然查，證人癸○○於警詢時係證述：壬○○（港仔
      ）……等語（見警卷第三一頁），證人丁○○於警詢時則
      證述：大胖（壬○○）……等語（見警卷第三四頁反面）
      ，由該二位證人係以不同之別名稱呼被告一情，可知被告
      並無固定之綽號或別名，尚難以該二位證人未稱呼被告「
      大哥」，即遽指證人子○○所指「大哥」之人非被告，又
      該二位證人經本院合法傳喚、拘提均未到庭，有本院送達
      證書及拘提結果回函在卷可稽（見本院卷第一七二、一七
      三、二三七、二三八頁），足見辯護人此部分調查證據之
      聲請，已經本院調查之能事，而仍無法調查，併此敘明。
    6.末查販賣毒品乃違法行為，非可公然為之，且因毒品並無
      公定價格，每次買賣之數量、價格，常隨買賣雙方交情深
      淺、需求量多寡、來源是否充裕、對行情之認知、可能之
      風險等因素而異其標準。從而販毒之利得，一般除被告坦
      承犯行外，委難得知實情。本件被告全盤否認販賣海洛因
      ，更不供述利得，致無法查知被告販賣海洛因之實際利得
      ，惟販賣毒品被查獲，必被判處重刑，此為公眾週知之事
      實，被告甘冒被判處重刑而販賣毒品，顯有營利意圖自明
      ，而證人子○○關於向被告購買海洛因之次數、價格，業
      因時隔久遠無法清楚記憶，如前所述，則本院依「罪疑唯
      輕」之刑事法原則，乃從較有利於被告之事實認定，即認
      被告販賣海洛因予子○○二十次，其中有一次價格三千元
      ，其餘十九次，每次價格二千元，總共利得四萬一千元。
    7.綜上所陳，本院經比較被告前後供述與其他事證相互結合
      運用之可信情況擔保程度，認其事後所辯尚乏更為可信之
      旁證以供審認，無從推翻前述業已互核相符之積極證據。
      本件事證明確，被告連續販賣第一級毒品海洛因二十次予
      證人子○○施用之犯行洵堪認定，應依法論科。
二、被告轉讓海洛因予辛○○部分：
    證人辛○○於偵查中結證稱：被告自九十四年十二月間開始
    ，最近一次是昨天（即九十五年一月十一日）下午四點多，
    在查獲地點（即被告上址租處），無償提供海洛因給她施用
    ，總共給過二、三次，每次都給約一次施用的量等語（見偵
    查卷第二一頁），並證稱：「（問：壬○○為什麼要無償給
    你海洛因？）我向他要的，他與我妹妹庚○○在交往」，已
    就被告無償提供海洛因予她施用之時間、地點及緣由指證明
    確，雖其嗣於本院審理時翻異前詞，改證稱：當時她在嗑藥
    （指施用毒品），藥性發作，很難過，才這樣證述云云（見
    警卷第三五七頁），然其又證稱：她海洛因毒癮發作時，全
    身沒有力氣，會打呵欠、流眼淚、流鼻水、全身酸痛，二級
    毒品毒癮發作時，會想睡覺，但只要施用到毒品，施用完幾
    分鐘內症狀就會消失等語（見本院卷第三六二至三六三頁）
    ，足見證人辛○○當時既然已施用毒品，其所述之上開毒癮
    發作情形已不存在，自難認證人辛○○係因毒癮發作，才誣
    指被告，又其當時縱然係處於毒癮發作之情形，惟其所述之
    上開症狀應該一見即知，衡情訊問之檢察官應會問明證人辛○○之身體或精神狀況，惟卷附證人辛○○之偵訊筆錄並未
    載明此節，足見證人辛○○於檢察官訊問時並無其所述之上
    開身體不適或精神狀況不佳之情形，況警方及檢察官偵訊證
    人辛○○時，並未要證人辛○○指證被告提供海洛因給她吸
    食，而證人辛○○與被告又無任何仇怨，亦無與被告相處不
    洽或反對被告與其妹妹庚○○交往之情事，此亦據證人辛○○證述在卷（見本院卷第三六四頁），則縱證人辛○○因毒
    癮發作而有上開戒斷症狀出現，亦無須任意誣指被告轉讓毒
    品，足見證人辛○○於本院審理時改證稱：係因藥性發作，
    才為如此證述云云，顯係事後迴護被告之詞，尚難採信。則
    由證人辛○○所指證被告提供其施用海洛因之數量均僅一次
    施用之量，數量很少，次數又僅二、三次一情，可知被告並
    非不惜成本地無限制提供海洛因予證人辛○○施用，參以被
    告與證人妹妹庚○○係交往中之男女朋友，與證人辛○○間
    之相處並無不睦或齟齬情事等情，可知被告在證人辛○○毒
    癮發作時，應證人辛○○之要求，偶爾提供海洛因予證人辛○○施用，亦屬人情之常，凡此均足以佐證證人辛○○先前
    於偵查中所為被告無償轉讓海洛因予她施用等情確與事實相
    符，堪予採信。至辯護人雖聲請將警方執行搜索時在證人辛○○身上所查扣之海洛因一包（毛重○‧四公克），與被告
    本案查扣之上開十八包海洛因作純度之鑑定，茲以證明被告
    未無償提供海洛因予證人辛○○施用云云。惟查證人辛○○
    自承其毒癮甚大，平均一天要施用一至二次海洛因，如果不
    施用毒品就會受不了（見本院卷第三六三頁），並證稱其有
    向綽號「阿賢」之男子購買海洛因（見本院卷第三五六頁）
    ，而由被告無償提供海洛因予證人辛○○施用之次數僅二、
    三次一節，可知證人辛○○所施用之海洛因毒品來源非僅被
    告無償提供一途，且證人辛○○先前於警詢及偵查中亦均未
    指證警方自其身上扣得之海洛因係被告無償提供，是則縱證
    人辛○○身上所查扣之海洛因確非被告提供，亦無法證明被
    告不曾提供海洛因予證人辛○○施用，從而，辯護人此部分
    調查證據之聲請，並無法為被告有利之證明，核屬無調查必
    要之證據，附此敘明。綜上，被告轉讓海洛因予證人辛○○
    之犯行事證明確，堪以認定，且依罪疑有利於被告原則，應
    以證人辛○○所證述之最少次數，認定被告轉讓海洛因予證
    人辛○○之次數。
、論罪科刑：
一、核被告自九十四年十二月初至九十五年一月五日販賣海洛因
    予證人子○○之行為，係犯毒品危害防制條例第四條第一項
    之販賣第一級毒品罪；其後於九十五年一月十一日下午五時
    許，雖承前販賣第一級毒品營利之故意，並著手實行販賣毒
    品海洛因予證人子○○之行為，惟證人子○○並無買受第一
    級毒品海洛因之真意，其虛與被告買賣毒品，無非係為配合
    警方查緝其毒品上游，以求人贓俱獲，是被告該次販賣海洛
    因之行為，應論以同條例第四條第六項、第一項之販賣第一
    級毒品未遂罪（最高法院九十六年度台上字第三六六四、一
    七八五號判決意旨參照）；另其無償提供海洛因予證人辛○○之行為，係犯同條例第八條第一項之轉讓第一級毒品罪。
    被告販賣海洛因前後持有海洛因之低度行為，及因轉讓而持
    有海洛因之低度行為，應分別為販賣及轉讓上開毒品之高度
    行為所吸收，均不另論罪。
二、又被告行為後，業於九十四年二月二日修正公布、自九十五
    年七月一日施行之刑法刪除第五十六條關於連續犯之裁判上
    一罪規定，則被告多次販賣第一級毒品及二次轉讓第一級毒
    品之犯行即應論以數罪，各為刑之宣告後再合併定其應執行
    之刑，顯較修法前僅論以連續犯之一罪為重。又修正前有關
    累犯之成立，不以再犯之罪係故意犯罪為限，然修正後之規
    定，則以再犯故意犯為成立累犯之要件，本件被告係故意再
    犯上開各罪，無論依修正前或修正後之刑法第四十七條規定
    ，均構成累犯，適用修正後之規定，對被告並未較有利。另
    有關刑法第五十九條刑之酌減等規定，其條文於修法後雖亦
    有所變動，然僅屬文字之調整而無實質法律效果之變更，核
    非刑法第二條所指之法律變更，自無依該條規定比適用之餘
    地，而應逕為引用修正後之規定。再者，死刑之減輕，依修
    正前刑法第六十四條第二項之規定，係減為無期徒刑或十五
    年以下十二年以上之有期徒刑，修正後則僅能減為無期徒刑
    ；另無期徒刑之減輕，依修正前刑法第六十五條第二項之規
    定，係減為七年以上有期徒刑，修正後則為二十年以下十五
    年以上之有期徒刑，自均以修正前之規定為輕。是就上開本
    件所涉與罪刑及各加重、減輕事項有關之各法律適用項目綜
    合比較結果，修法後之規定並無有利於行為人之情形，應依
    刑法第二條第一項前段之規定，適用被告行為時即修正前刑
    法之規定論處，惟刑之酌減部分，應逕引修正後之刑法第五
    十九條之條文為已足。
三、被告先後多次販賣海洛因既、未遂及二次轉讓海洛因之犯行
    ，分別時間緊接，手法相同，而犯構成要件相同之罪名，顯
    係基於概括之犯意反覆所為，均構成連續犯，應各依修正前
    刑法第五十六條規定，以一罪論，並加重其刑（惟販賣第一
    級毒品罪之法定刑為死刑、無期徒刑部分，不得加重）。又
    被告有如事實欄所載之前案科刑紀錄，有臺灣高等法院被告
    前案紀錄表在卷可憑，其受有期徒刑執行完畢五年內故意再
    犯本件有期徒刑以上之上開各罪，均應依修正前刑法第四十
    七條規定，遞加重其刑（惟販賣第一級毒品罪之法定刑為死
    刑、無期徒刑部分，依法不得加重）。另被告所犯上開二罪
    ，犯意各別，罪名互異，應分論併罰。
四、按毒品危害防制條例第八條第六項雖規定：「轉讓毒品達一
    定數量，加重其刑至二分之一，其標準由行政院定之」，行
    政院並據該規定於九十三年一月七日發布「轉讓持有毒品加
    重其刑之數量標準」，該標準第二條第一項第一款規定：轉
    讓、持有第一級毒品達淨重五公克以上者，加重其刑至二分
    之一」，但依證人辛○○之證述，被告轉讓第一級毒品海洛
    因予證人辛○○之數量，每次約僅一次吸食之量，如前所述
    ，本件並無證據證明被告每次轉讓予證人辛○○之海洛因逾
    淨重五公克，自不得依該標準加重其刑，附此敘明。
五、本件被告販賣海洛因之所得僅四萬一千元，而販賣對象僅證
    人子○○一人、次數不多，較之一般大盤或中盤毒梟之犯罪
    情節為輕，衡諸犯罪情狀，非無可憫，故就其所犯販賣第一
    級毒品海洛因部分，如處以法定最輕本刑無期徒刑，尚嫌過
    重，爰依刑法第五十九條規定，就被告所犯毒品危害防制條
    例第四條第一項販賣第一級毒品犯行部分，酌減其刑，並與
    加重部分（法定刑死刑、無期徒刑以外部分），先加後減之
    。
六、爰審酌被告本身亦有施用毒品之習慣，當知毒品對人身心戕
    害之嚴重性，年輕力壯，不思努力工作賺取正當酬勞，竟藉
    流毒他人牟取利益，並無償轉讓他人施用，其所為助長施用
    毒品犯行，危害社會非輕，且其販賣及轉讓毒品之對象係孕
    婦，更危及其腹中胎兒之健康，與販賣、轉讓毒品予一般人
    之情形相較，可非難性較高，事後復未能坦承販毒犯行，欠
    缺對本身違法行為悔過之具體表現，惟念其因貪慾致罹刑章
    ，所販賣及轉讓毒品之數量不多、販賣之時間非長、所得利
    益非鉅等一切情狀，就販賣第一級毒品部分，量處有期徒刑
    十三年；就轉讓第一級毒品犯行部分，量處有期徒刑二年六
    月。又被告行為後，修正後刑法第五十一條第五款有關宣告
    多數有期徒刑者，定其應執行刑之上限規定，由修正前之「
    不得逾二十年」提高為「不得逾三十年」，此為影響行為人
    刑罰之法律效果，自屬法律有變更，經比較新、舊法之結果
    ，以舊法規定之定應執行刑之上限為二十年對行為人較為有
    利，故本件被告所處之上開二罪，應適用修正前刑法第五十
    一條第五款之規定，定其應執行之刑為有期徒刑十五年。
肆、沒收：
一、扣案之海洛因十八包（驗餘淨重合計五‧七四公克）及被告
    於九十五年一月十一日下午五時許，在上址東方公園大樓大
    門出賣交付予證人子○○之未於本件扣案之第一級毒品海洛
    因一包（驗餘淨重○‧七七公克），均屬第一級毒品，應依
    毒品危害防制條例第十八條第一項前段規定，宣告沒收銷燬
    。又扣案之該十八包海洛因之外包裝（總重三‧九三公克）
    、未於本件扣案之上開一包海洛因外包裝（重○‧三五公克
    ）及分裝袋九十五個、分裝袋一盒又一包，既可用於包裹毒
    品，防其裸露、潮濕，便於攜帶販賣，亦係供販賣毒品所用
    之物，應依毒品危害防制條例第十九條第一項之規定宣告沒
    收之（最高法院九十二年度台上字第一二八八號裁判意旨參
    照）。未扣案之門號0000000000號行動電話（含
    ＳＩＭ卡）一支，係供被告聯絡販賣第一級毒品所使用之工
    具，應依毒品危害防制條例第十九條第一項規定宣告沒收，
    如全部或一部不能沒收時，追徵其價額。被告連續販賣海洛
    因所得四萬一千元，應依毒品危害防制條例第十九條第一項
    規定，諭知沒收，如全部或一部不能沒收時，以其財產抵償
    之。
二、至扣案被告所有之第二級毒品安非他命一包（含袋重○‧三
    公克），係被告另案施用第二級毒品之證物；扣案被告所有
    之杓子二支，係被告另案施用毒品所用之物；扣案被告所有
    之六萬二千六百元，被告否認為其販毒所得，依卷內資料，
    並無證據足證與被告本件販賣及轉讓第一級毒品之犯行有涉
    ，自毋庸於本案併予宣告沒收。另警方於上址被告租處扣得
    之注射針筒七支係案外人庚○○施用毒品所用之物，海洛因
    一包（含袋重○‧四公克）係案外人辛○○施用毒品所用之
    物，海洛因一包（含袋重○‧三公克）、安非他命四包（含
    袋重三‧三公克），均係案外人癸○○施用毒品所用之物，
    均非被告所有，且與被告販賣及轉讓第一級毒品犯行均無涉
    ，亦不得於本案宣告沒收。
據上論斷，應依刑事訴訟法第二百九十九條第一項前段，毒品危
害防制條例第四條第一項、第八條第一項、第十八條第一項前段
、第十九條第一項，刑法第十一條前段、第二條第一項前段、第
五十九條、修正前刑法第五十六條、修正前刑法第四十七條、修
正前刑法第六十五條第二項、修正前刑法第五十一條第五款，判
決如主文。
本案經檢察官己○○到庭執行職務。
中    華    民    國    97    年    9     月    9     日
                  刑事第五庭  審判長 法  官 沈揚仁
                                     法  官 林逸梅
                                     法  官 林欣玲
以上正本證明與原本無異。
如不服本判決應於收受本判決後10日內向本院提出上訴書狀，並
應敘述具體理由。如未敘述上訴理由者，應於上訴期間屆滿後20
日內向本院補提理由書狀（均須按他造當事人之人數附繕本）「
切勿逕送上級法院」。
                                     書記官 鄭佩玉
中    華    民    國    97    年    9     月    9     日
附錄本案論罪科刑法條：
毒品危害防制條例第4條
製造、運輸、販賣第一級毒品者，處死刑或無期徒刑；處無期徒
刑者，得併科新臺幣 1 千萬元以下罰金。
製造、運輸、販賣第二級毒品者，處無期徒刑或7年以上有期徒
刑，得併科新臺幣 7 百萬元以下罰金。
製造、運輸、販賣第三級毒品者，處5年以上有期徒刑，得併科
新臺幣 5 百萬元以下罰金。
製造、運輸、販賣第四級毒品者，處3年以上10年以下有期徒刑
，得併科新臺幣 3 百萬元以下罰金。
製造、運輸、販賣專供製造或施用毒品之器具者，處1年以上7年
以下有期徒刑，得併科新臺幣 1 百萬元以下罰金。
前五項之未遂犯罰之。
毒品危害防制條例第8條
轉讓第一級毒品者，處 1 年以上 7 年以下有期徒刑，得併科新
臺幣 1 百萬元以下罰金。
轉讓第二級毒品者，處 6 月以上 5 年以下有期徒刑，得併科新
臺幣 70 萬元以下罰金。
轉讓第三級毒品者，處3年以下有期徒刑，得併科新臺幣30萬元
以下罰金。
轉讓第四級毒品者，處1年以下有期徒刑，得併科新臺幣10 萬元
以下罰金。
前四項之未遂犯罰之。
轉讓毒品達一定數量者，加重其刑至二分之一，其標準由行政院
定之。


司法院資訊處製作；財團法人民間司法改革基金會備份。
